【裁判字號】    91,上訴,2105
【裁判日期】    920501
【裁判案由】    常業詐欺
【裁判全文】
臺灣高等法院臺中分院刑事判決                  九十一年度上訴字第二一○五號
    上  訴  人  臺灣苗栗地方法院檢察署檢察官
    被      告  子○○
                辰○○
右上訴人因被告常業詐欺案件，不服臺灣苗栗地方法院九十年度訴字第二０五號，中
華民國九十一年十月二十二日第一審判決（起訴案號：臺灣苗栗地方法院檢察署九十
年度偵字第一三０五號），提起上訴，本院判決如左：
      主  文
上訴駁回。
      理  由
一、本案經本院審理結果，認第一審判決認事用法及量刑均無不當，應予維持，並引
    用第一審判決書記載之事實、證據及理由（如附件，惟原判決附表一編號一被害
    人丁○○被詐騙之財物欄應更正為「二十萬元、四萬元、二萬元」；附表一編號
    十二被害人卯○○被詐騙之財物欄應更正為「五千元、五千元」）。
二、上訴人即檢察官上訴意旨略以：按刑法第五十七條規定，科刑時應審酌一切情狀
    ，尤應注意犯罪之動機、目的；犯罪時所受之刺激；犯罪之手段；犯人之生活狀
    況、品行及智識程度；犯人與被害人平日之關係；犯罪所受之危險或損害；犯後
    之態度。經查，原審於本件判決之事實及理由中，既已認定被告二人自八十八年
    間某日起，反覆詐騙被害人之財物，期間長達一年七個月，被害人多達二十位，
    詐騙所得金額達九十七萬三千五百七十元，顯然具有常業詐欺之犯意，並對被告
    二人以刑法第三百四十條常業詐欺犯之共同正犯論處；此有原審判決書可稽，則
    觀刑法第三百四十條常業詐欺罪之規定，其法定刑為一年以上七年以下有期徒刑
    ，得併科五萬元以下罰金，參以下列諸事：(1)本件被告二人犯罪之手段惡劣：其
    二人利用人頭帳戶詐騙財物，於被害人無現金時，則要求被害人典當轎車，或將
    轎車暫予扣下，又或先詐騙取得身分證或存摺、金融卡等財物，此皆為原審判決
    認定之事實，足認被告二人為詐騙財物而無所不用其極，且犯罪手法狡猾，堪認
    其二人惡性不小。(2)被告二人侵害之法益鉅大：本件被害人至少有二十位，金額
    達九十七萬三千五百七十元，且被害二人為逃避查緝而利用人頭帳戶，復造成金
    融秩序之危害，其二人犯罪所生之危險及損害，難認輕微。(3)被告二人犯罪後態
    度不佳：被告二人雖於犯後與部分被害人和解，然查如被害人辛○○到庭證稱受
    騙六萬元，僅以二萬元達成和解，是想拿多少算多少；被害人丁○○證稱被騙二
    十六萬元，僅以五萬元達成和解，因希望事情趕快結束；被害人唐國華則證稱被
    騙八萬元，而以二萬元達成和解，最後只實拿五千元，因伊抱著息事寧人的態度
    ；以及被害人乙○○證稱被騙六萬元，以三萬六千元達成和解，因想拿多少算多
    少，如不和解應該拿不到錢；被害人甲○○證稱被騙二萬餘元，以八千元達成和
    解，因錢被騙了，當作掉了，加減拿，如不和解拿不到錢等情，足見被害人之損
    害並未完全得到填補，且被告二人亦無彌補其犯罪所生損害之誠意，無非利用被
    害人自認倒楣之心態，取得部分被害人之和解書以求法院從輕量刑，但其作為並
    不足使人認定其犯罪後態度良好。此外，被告二人對人頭帳戶之來源，以及是否
    另有共犯等情，以卷證而觀，仍足見其二人對此均有保留，亦堪認定彼等並無真
    心悔悟。綜此，原審諭知被告子○○有期徒刑一年二月，緩刑三年；被告辰○○
    ，累犯，有期徒刑一年四月，與常業詐欺罪法定刑之最輕本刑一年相距無幾，核
    以上情，實難認已依刑法五十七條規定為適法審酌等語。
三、經查，被告二人業於本院調查、審理時坦認全部犯行。又按量刑輕重，係屬事實
    審法院得依職權自由裁量之事項，苟已斟酌刑法第五十七條各款所列情狀而未逾
    越法定刑度，不得遽指為違法（參最高法院七十二年度台上字第六六九六號、七
    十五年度台上字第七０三三號判例意旨）；且在同一犯罪事實與情節，如別無其
    他加重或減輕之原因，下級審量定之刑，亦無過重或失輕之不當情形，則上級審
    法院對下級審法院之職權行使，原則上應予尊重（參有最高法院八十五年度台上
    字第二四四六號裁判意旨）。原判決審酌被告二人年輕力強，不思努力向上，為
    圖不勞而獲，竟以詐欺為常業，為彰顯社會公平正義，原應從重量刑，惟參以被
    告二人於原審審理中對於大部分犯行已坦承不諱，且已與告訴人己○○、卯○○
    、戊○○、庚○○、癸○○、丙○○、丑○○及被害人蔡志德、丁○○、辛○○
    、唐宗源、甲○○、壬○○等人達成和解等情，亦有和解書十三紙附卷可憑，足
    見被告二人已知所悔悟，犯後態度良好等一切情狀，分別量處被告子○○有期徒
    刑一年二月、被告辰○○有期徒刑一年四月，並以被告子○○前未曾受有期徒刑
    以上刑之宣告，其受此審判程序，當知所警惕，信無再犯之虞，而認被告子○○
    所受刑之宣告，以暫不執行為適當，併予宣告緩刑三年，其認事用法及量刑均無
    不當，依前開說明，即不得任意指為違背法令而據為提起上訴之理由。是檢察官
    上訴意旨稱原審量刑過輕，核不足採，其上訴為無理由，應予駁回。
四、據上論斷，應依刑事訴訟法第三百七十三條、第三百六十八條，判決如主文。
本案經檢察官寅○○到庭執行職務。
中      華      民      國    九十二    年      五      月      一      日
                                  臺灣高等法院臺中分院刑事第五庭
                                        審判長法  官  袁  從  楨
                                              法  官  姚  勳  昌
                                              法  官  郭  同  奇
右正本證明與原本無異。
如不服本判決應於收受送達後十日內向本院提出上訴書狀，其未敘述上訴之理由者並
得於提起上訴後十日內向本院補提理由書（均須按他造當事人之人數附繕本）。
                                              書記官  陳  玫  伶
中      華      民      國    九十二     年      五       月     二     日
                                                                        Ｆ


司法院資訊處製作；財團法人民間司法改革基金會備份。
